高雄高等行政法院簡易判決
　　　　　　　　　　　　　　　　　　 96年度簡字第00175號
原　　　告　甲○○
被　　　告　高雄市政府
代　表　人　乙○　市長
上列當事人間因菸酒管理法事件，原告不服財政部中華民國96年
4月13日台財訴字第09600109300號訴願決定，提起行政訴訟。本
院判決如下：
    主  文
原告之訴駁回。
訴訟費用由原告負擔。
    事實及理由
一、緣原告於民國（下同）95年9月1日經人檢舉於Pchome　Onli
    ne網路家庭拍賣網（http://goods.bid.pchome.com.tw/ite
    m/show?00000000000000）以帳號「eye1919」名義，販賣酒
    類商品，並刊載酒類促銷廣告而未標示健康警語，違反菸酒
    管理法第31條第1項及第37條規定，案經被告查證屬實，乃
    依菸酒管理法第55條第1項及第57條第1項規定處以新台幣（
    下同）5萬元之罰鍰，原告不服，提起訴願，經遭駁回，遂
    提起本件行政訴訟。
二、原告起訴主張：（一）原告所拍賣的商品為行家限量珍藏品
    「梅蘭竹菊」典藏紀念酒，因經過長久存放酒只剩一半，其
    價值在於收藏，如有成交也只是收藏紀念品之交易，並非售
    酒更非故意違反菸酒管理法。（二）原告事前曾參閱eBay網
    站（網址http://pages.tw.ebay.com/help/policies/alcoh
    ol.html），該網頁載明eBay網站允許出售與酒類有關的收
    藏品，包括與酒精有關的紀念品，包裝及酒瓶、玻璃瓶或限
    量銷售的鐵罐等容器，此類物品並不受如酒類一般的法律限
    制。（三）eBay網站上關於拍賣酒類製品的注意事項，並未
    明確標示不可以拍賣紀念酒，亦未註明拍賣必須標示「健康
    警語」，且系爭酒品為收藏品，所以原告無法同意這個處分
    ，若要處分理應處分eBay網站公司。（四）原告因受到eBay
    網站之誤導而刊登系爭酒品之拍賣廣告，且系爭酒品從未售
    出，而原告僅是公司小職員，實在無力負擔高額罰鍰，無意
    違法等語，而聲明求為判決：訴願決定及原處分均撤銷。被
    告則以：原告於網路上以帳號「eye1919」名義刊載拍賣「
    梅、蘭、竹、菊典藏紀念酒」廣告，其以拍賣紀念酒為標題
    ，且經查該物品內裝有酒品，故所拍賣之物品既為菸酒管理
    法第4條規定所稱之酒，即應遵守菸酒管理法規定，雖原告
    辯稱其所拍賣者為收藏品非酒類商品仍不足採信。又原告於
    網路刊載拍賣菸酒管理法第4條規定所稱之酒，經人檢舉違
    反菸酒管理法第31條第1項、第37條規定，有高雄縣政府95
    年10月13日菸酒管理法案件談話紀錄、被告菸酒查緝人員95
    年9月6日下載之網頁及檢舉人檢舉資料附案可資佐證，違規
    事證明確，雖原告稱係因eBay網站公司之誤導並無意違法，
    惟「不得因不知法規而免除其行政責任」為行政罰法第8條
    所明定，故本件原告仍應受罰，被告依菸酒管理法第55條、
    第57條及行政罰法第24條規定擇一從重裁處罰鍰10萬元整，
    另考量原告不知法規且非專職販酒者，其應受責難程度較低
    ，再依行政罰法第18條規定減輕其罰鍰之法定罰鍰最低額2
    分之1，裁處罰鍰5萬元，是故被告96年01月24日高市府財二
    字第0960004607號裁處書之處分並無不妥。第查原告稱其違
    反法令係因eBay網站公司之誤導，應處分eBay網站公司而非
    原告，然觀本件行為人為原告，而非eBay網站公司，該公司
    只是提供一網路平台供人使用，至網路使用者刊載之內容並
    無法事先得知，僅於事後抽樣審查並無故意違反法規之情事
    ，參照財政部國庫署94年3月25日台庫五字第09400085701號
    函釋：「．．．二、查獲網路酒類廣告違規案件時，除查處
    廣告促銷酒類之行為人外，另應調查網路資訊業者是否與上
    開行為人涉共同實施上開違法之情事。如網路酒類違規廣告
    之刊登須透過網路資訊業者之協助，經個案認屬與上開行為
    人共同實施違規酒類廣告，有其可責性者，應依菸酒管理法
    第55條第1項規定分別處罰之。」及行政罰法第14條「故意
    共同實施違反行政法上義務之行為者，依其行為情節之輕重
    ，分別處罰之。」之規定，該網路公司尚未達受罰標準，故
    被告未對該網路公司處以行政罰，亦無違誤等語資為抗辯，
    而聲明求為判決駁回原告之訴。
三、按「酒之販賣，不得以自動販賣機、郵購、電子購物或其他
    無法辨識購買者年齡等方式為之。」「酒之廣告或促銷，應
    明顯標示『飲酒過量，有害健康』或其他警語．．．」「違
    反第三十七條規定而為酒之廣告或促銷者，處新臺幣十萬元
    以上五十萬元以下罰鍰，並通知限期改正，屆期未改正者，
    得按次連續處罰。」「有下列各款情形之一者，處新臺幣一
    萬元以上五萬元以下罰鍰：．．．二、酒之販賣違反第三十
    一條第一項規定。」分別為菸酒管理法第4條、第31條第1項
    、第37條、第55條第1項、第57條第1項第2款所規定。又「
    違反本法（即菸酒管理法）之行政罰案件，其裁罰參考基準
    如下。但違法情節重大或較輕者，仍得酌情加重或減輕其罰
    ：．．．(九)依本法第五十五條規定裁罰之案件，第一次查獲
    者，處以新臺幣十萬元之罰鍰．．．(十一)依本法第五十七條第
    一項規定裁罰之案件，第一次查獲者，處以新臺幣一萬元之
    罰鍰．．．。」菸酒查緝及檢舉案件處理作業要點第45點第
    9款及第11款亦定有明文，而上開作業要點係財政部本於中
    央主管機關職權，為執行菸酒稽查及取締業務之必要，依法
    所訂定之公告，俾便所屬公務員行使職權遵循，本院自得予
    以援用。
四、本件如第1段所載之事實，已經兩造分別陳述在卷，並有檢
    舉郵件、系爭網站之拍賣廣告網頁畫面及上揭被告之裁處書
    附原處分卷可稽，自堪認定。原告雖以前揭情詞資為爭執，
    惟查：
（一）菸酒管理法第31條第1項及第37條規定處罰之行為係「酒
      之販賣」「酒之廣告或促銷」，故只要販賣或促銷之標的
      物係酒，不論是否收藏品，均應予以處罰。經查，原告於
      系爭網站所拍賣之物品，係台灣菸酒公賣局60年產製的酒
      品，而原告於95年8月30日曾針對系爭拍賣網站上之買家
      所提出之問題（問：請問這樣還可以喝嗎？）予以答覆，
      其表明「基本上這組酒是可以喝的」，有上開電子郵件內
      容附原處分卷可參，則原告於系爭網站拍賣之台灣菸酒公
      賣局60年產製之酒品，縱有收藏價值，實則仍屬販賣得供
      飲用之酒類商品，至為明顯。又觀原告之網頁內容核屬以
      網路上不特定之消費者為對象之酒品廣告及促銷，自屬菸
      酒管理法第37條規定之「酒之廣告及促銷」，應依法標示
      警語。再則網路拍賣相當於電子購物，而網際網路之資訊
      ，除網站所有人就網站設定經允許之瀏覽者名單或設定相
      關限制瀏覽之條件，否則網際網路資料得使多數不特定人
      得以透過關鍵字或相關內容搜尋並瀏覽，故網路拍賣亦為
      多數不特定人得以瀏覽之資訊。本件原告於拍賣網站刊登
      販賣酒類之廣告，原告並未限於特定人始得瀏覽，故一般
      不特定人均得透過關鍵字搜尋瀏覽，是拍賣網站仍係以一
      般消費者為對象，且依原告於拍賣網頁上登載交貨方式為
      「確認入帳後寄出物品」，可知原告無法事先辨識購買者
      之年齡。依此，原告於拍賣網站刊登販賣酒類商品廣告，
      以無法辨識購買者年齡之方式販售，復未標示警語，其違
      反菸酒管理法第31條第1項及第37條之規定，洵堪認定。
      又菸酒管理法第31條所稱之販賣僅要有販賣之意思著手從
      事販賣之行為即足當之，不以販出為必要。是原告主張其
      主觀上係在出賣有關「梅、蘭、竹、菊典藏紀念酒」之收
      藏品，而非單純販賣一般酒品，且其尚未販出云云，自難
      作為免責之事由。次查，行為人不得因不知法規而免除行
      政處罰責任，為行政罰法第8條所明定，菸酒管理法係為
      健全菸酒管理，維護國人身心健康而制定，業已施行多年
      ，人民對之均有遵守之義務，又現行販賣酒類業者於電視
      （夜間特定時段）及報章雜誌所登刊之廣告，均有「飲酒
      過量，有害健康」或其他警語，此為一般人所得知，本件
      原告在系爭網站刊載拍賣酒品廣告，未標示「飲酒過量，
      有害健康」或其他警語外，又以無法辨識購買者年齡之網
      路線上方式販售，核已違反菸酒管理法第31條第1項及第
      37條規定，原告主張其主觀上認為其係受到eBay網站之誤
      導而誤以為系爭酒品並不受此項法律限制，難予苛責，主
      張應免除其處罰，難謂有據。
（二）再按行政罰法第24條第1項前段所定：「一行為違反數個
      行政法上義務規定而應處罰鍰者，依法定罰鍰額最高之規
      定裁處。」係專就「一行為」違反數個行政法上義務者所
      為之規定，於網路刊登酒類廣告未標示警語且建置網路販
      賣機制，核有刊登酒類廣告未標示警語之不作為，及建置
      網路酒類販賣機制之行為，核屬二行為，分別違反菸酒管
      理法第31條第1項及第37條之規定，應依同法第55條第1項
      及第57條規定，分別處罰原告。法務部94年1月11日法律
      字第0930050277號函釋略謂：「．．．於網路刊登酒類廣
      告未標示警語且建置網路販賣機制，係分別違反菸酒管理
      法第三十七條有關警語標示規定之義務，以及同法第三十
      一條有關不得以電子郵購販賣酒品之義務；該二規範係基
      於不同之行政目的要求行為人為一定之作為，得基於不同
      之行政目的認屬為二行為而分別處罰．．．」亦同此見解
      。本件並無行政罰法第24條第1項前段之適用，被告以原
      告之行為係一行為同時違反菸酒管理法第37條及第31條第
      1項之規定，依行政罰法第24條依罰鍰較重之第55條第1項
      規定處罰，再依行政罰法第18 條規定減輕其罰鍰之法定
      罰鍰最低額二分之一，從輕裁處原告5萬元罰鍰，固有未
      洽，惟依行政救濟不得更不利之法理，仍應予以維持。
五、綜上所述，原告之主張並無可採，而被告依菸酒管理法第55
    條第1項、第57條第1項及行政罰法第24條、第18條規定裁處
    5萬元之罰鍰，尚有未洽，訴願決定未予糾正，亦有不合，
    惟基於行政救濟不得更不利之法理，本件仍應予以維持。原
    告提起本件訴訟，求為撤銷，為無理由，應予駁回。又本件
    事證已明，至於兩造其餘主張，經核與判決結果不生影響，
    爰不一一論述，附此敘明。
六、據上論結，本件原告之訴為無理由，爰依行政訴訟法第233
    條第1項、第236條、第195條第1項後段、第98條第3項前段
    ，判決如主文。
中　　華　　民　　國　　96　　年　 　7　　月　 18  　 日
                       第二庭 法   官  簡慧娟
以上正本係照原本作成。
如不服本判決，應於送達後20日內，向本院提出上訴狀並表明上
訴理由，如於本判決宣示後送達前提起上訴者，應於判決送達後
20日內補提上訴理由書（須按他造當事人人數附繕本）。
提起上訴應預繳送達用雙掛號郵票7份（每份34元）。
中　　華　　民　　國　　96　　年　 　7　　月　 18  　 日
　　　　　　　　　　　　　　　書記官   楊曜嘉
附註:
行政訴訟法第235條（第1項、第2項）:
對於適用簡易程序之裁判提起上訴或抗告，須經最高行政法院之
許可。
前項許可，以訴訟事件所涉及之法律見解具有原則性者為限。
